【裁判字號】    97,訴,2758
【裁判日期】    971103
【裁判案由】    違反毒品危害防制條例
【裁判全文】
臺灣彰化地方法院刑事判決              97年度訴字第2758號
公  訴  人  臺灣彰化地方法院檢察署檢察官
被      告  甲○○
                    （現於臺灣雲林第二監獄執行中）
上列被告因違反毒品危害防制條例案件，經檢察官提起公訴（
97年度毒偵字第3421號），本院以簡式審判程序判決如下：
    主    文
甲○○施用第一級毒品，累犯，處有期徒刑玖月。
    犯罪事實
一、甲○○前於民國90年間因施用毒品案件，經依法院裁定送
    入戒治處所施以強制戒治，於91年3月15日停止處分出監，
    復經撤銷停止戒治，於92年3月19日執行完畢釋放，並由本
    院以90年度訴字第1136號判決判處有期徒刑8月確定；另因
    施用毒品案件，經本院以92年度訴字第41號判決判處有期徒
    刑7月確定，接續執行後於93年5月25日假釋期滿視為執行完
    畢。93年間因施用毒品案件，經本院以93年度訴字第1649
    號判決判處有期徒刑1年2月確定，另因竊盜及施用毒品案件
    ，分別經本院以94年度斗簡字第340號、94年度訴字第1555
    號判決判處有期徒刑6月、1年確定，並由本院以95年度聲字
    第106號裁定應執行有期徒刑1年4月確定，接續執行後於96
    年9 月3日假釋期滿視為執行完畢。97年間因施用毒品案
    件，分別經臺灣雲林地方法院以97年度訴字第451號判決判
    處有期徒刑11月確定；及本院以97年度訴字第179號判決判
    處有期徒刑8月、8月、8月，應執行有期徒刑1年10月確定；
    及本院以97年度訴字第668號判決判處有期徒刑9月確定；及
    本院以97年度訴字第900號判決判處有期徒刑10月、9月、9
    月、10月，應執行有期徒刑2年8月確定；及本院以97年度訴
    字第1450號、97年度訴字第1746號判處有期徒刑9月、9月。
    詎猶不知悔改，復基於施用第一級毒品之犯意，於97年6月
    30日上午8時許，在彰化縣溪州鄉○○路旁產業道路，以將
    第一級毒品海洛因摻水再以注射針筒注射手臂血管之方式，
    施用第一級毒品海洛因1次。嗣於97年6月30日下午4時45分
    許，在彰化縣北斗鎮○○路○段與中新路口，因另案為警緝
    獲，甲○○於有偵查犯罪職權之員警未發覺其施用第一級毒
    品之犯行前，即主動向員警自首上開施用第一級毒品之犯行
    ，並接受裁判，經警採其尿液送驗結果呈海洛因代謝物之可
    待因、嗎啡陽性反應，而查悉上情。
二、案經彰化縣警察局北斗分局報告臺灣彰化地方法院檢察署檢
    察官偵查起訴。
    理  由
一、本件被告甲○○所犯係死刑、無期徒刑、最輕本刑為三年以
    上有期徒刑以外之罪，其於準備程序中就被訴事實為有罪之
    陳述，經告知被告簡式審判程序之旨，並聽取公訴人及被告
    之意見後，本院合議庭認為適宜而裁定由受命法官獨任進行
    簡式審判程序，合先敘明。
二、上揭犯罪事實，業據被告甲○○於警詢及偵審中坦承不諱，
    且被告於上揭時地為警查獲後，經警採集其尿液送驗結果，
    確呈現海洛因代謝物之可待因、嗎啡陽性反應，此有詮昕科
    技股份有限公司出具之濫用藥物尿液檢驗報告及尿液檢體採
    集送驗紀錄表各1份在卷可稽，足見被告上開自白確與事實
    相符，應可採信。又被告前於90年間因施用毒品案件，經
    依法院裁定送入戒治處所施以強制戒治，於91年3月15日停
    止處分出監，復經撤銷停止戒治，於92年3月19日執行完畢
    釋放，並由本院以90年度訴字第1136號判決判處有期徒刑8
    月確定；另因施用毒品案件，經本院以92年度訴字第41號判
    決判處有期徒刑7月確定，接續執行後於93年5月25日假釋期
    滿視為執行完畢。93年間因施用毒品案件，經本院以93年
    度訴字第1649號判決判處有期徒刑1年2月確定，另因竊盜及
    施用毒品案件，分別經本院以94年度斗簡字第340號、94年
    度訴字第1555號判決判處有期徒刑6月、1年確定，並由本院
    以95年度聲字第106號裁定應執行有期徒刑1年4月確定，接
    續執行後於96年9月3日假釋期滿視為執行完畢。97年間因
    施用毒品案件，分別經臺灣雲林地方法院以97年度訴字第
    451 號判決判處有期徒刑11月確定；及本院以97年度訴字第
    179 號判決判處有期徒刑8月、8月、8月，應執行有期徒刑1
    年10 月確定；及本院以97年度訴字第668號判決判處有期徒
    刑9月確定；及本院以97年度訴字第900號判決判處有期徒刑
    10月、9月、9月、10月，應執行有期徒刑2年8月確定；及本
    院以97年度訴字第1450號、97年度訴字第1746號判處有期徒
    刑9月、9月等節，有臺灣高等法院被告前案紀錄表1份在卷
    可憑。綜上所述，本案事證明確，被告犯行堪以認定。
三、按施用第一、二級毒品為犯罪行為，毒品危害防制條例第10
    條定有處罰明文。故施用第一、二級毒品者，依前揭規定本
    應科以刑罰。惟基於刑事政策，對合於一定條件之施用者，
    則依同條例第20條、第23條之規定，施以觀察、勒戒及強制
    戒治之保安處分。毒品危害防制條例於92年7月9日修正公布
    ，自93年1月9日施行，其中第20條、第23條將施用毒品之刑
    事處遇程序，區分為「初犯」及「5年內再犯」、「5年後再
    犯」。依其立法理由之說明：「初犯」，經觀察、勒戒或強
    制戒治後，應為不起訴處分或不付審理之裁定；經觀察、勒
    戒或強制戒治執行完畢釋放後，「5年內再犯」者，因其再
    犯率甚高，原實施之觀察、勒戒及強制戒治既已無法收其實
    效，爰依法追訴或裁定交付審理。至於經觀察、勒戒或強制
    戒治執行完畢釋放後，「5年後再犯」者，前所實施之觀察
    、勒戒或強制戒治已足以遮斷其施用毒品之毒癮，為期自新
    及協助其斷除毒癮，仍適用「初犯」規定，先經觀察、勒戒
    或強制戒治之程序。從而依修正後之規定，僅限於「初犯」
    及「5年後再犯」二種情形，始應先經觀察、勒戒或強制戒
    治程序。倘被告於5年內已再犯，經依法追訴處罰，縱其第3
    次（或第3次以上）再度施用毒品之時間，在初犯經觀察、
    勒戒或強制戒治執行完畢釋放5年以後，已不合於「5年後再
    犯」之規定，且因已於「5年內再犯」，顯見其再犯率甚高
    ，原實施觀察、勒戒或強制戒治，已無法收其實效，即應依
    該條例第10條處罰（最高法院95年度第7次刑事庭會議決議
    意旨參照）。查，被告於90年間因施用毒品案件，經依法院
    裁定送入戒治處所施以強制戒治，並於92年3月19日執行完
    畢釋放，5年內復因施用毒品案件，經本院以93年度訴字第
    1649 號判決判處有期徒刑1年2月確定，有臺灣高等法院被
    告前案紀錄表1份在卷可憑。依據上開說明，被告本案犯行
    自應予以論罪科罰，併此敘明。
四、核被告所為，係犯毒品危害防制條例第10條第1項之施用第
    一級毒品罪。被告施用第一級毒品前持有第一級毒品之低度
    行為，應為其施用之高度行為所吸收，不另論罪。再按刑法
    第62條所謂發覺，固非以有偵查犯罪權之機關或人員確知其
    人犯罪無誤為必要，而於對其發生嫌疑時，即得謂為已發覺
    ；但此項對犯人之嫌疑，仍須有確切之根據得為合理之可疑
    者，始足當之，若單純主觀上之懷疑，要不得謂已發生嫌疑
    （最高法院72年臺上字第641號判例意旨參照）。查，被告
    雖於審理中陳稱，警察說伊是通緝犯，看到伊手臂有針孔，
    伊在被帶回警察局時，採尿前就坦承有施用毒品等語。惟卷
    內並無被告手臂針孔照片，承辦員警亦僅陳稱當日係因被告
    形跡可疑，且為通緝中，經依法逮捕後於製作筆錄時被告坦
    承有施用毒品等語，有職務報告書1份在卷可稽。故依卷內
    資料所示，尚難認警員有何確切之根據得為被告施用毒品合
    理之懷疑，則在警方尚未知悉檢驗結果，且被告外觀亦無何
    特徵足以顯現其係現行犯或準現行犯之情形下，被告即在警
    員製作筆錄時主動向彰化縣警察局北斗分局中和派出所警員
    自首其於前揭時地施用第一級毒品海洛因之犯行（見97年6
    月30日警詢筆錄），足認被告確係在警員未發現有確切之根
    據得為合理之懷疑前，即主動供述其於上開時、地施用第一
    級毒品海洛因1次之犯行，嗣並接受裁判，核與自首之規定
    相符，就施用第一級毒品犯行，依刑法第62條前段之規定減
    輕其刑。另查，被告於93年間因施用毒品案件，經本院以93
    年度訴字第1649號判決判處有期徒刑1年2月確定，另因竊盜
    及施用毒品案件，分別經本院以94年度斗簡字第340號、94
    年度訴字第1555號判決判處有期徒刑6月、1年確定，並由本
    院以95年度聲字第106號裁定應執行有期徒刑1年4月確定，
    接續執行後於96年9月3日假釋期滿視為執行完畢，有臺灣高
    等法院被告前案紀錄表1份在卷可稽，其於受有期徒刑執行
    完畢後5年以內，再故意犯本件有期徒刑以上之罪，為累犯
    ，應依法加重其刑。被告同時具有加重及減輕事由，應依刑
    法第71條第1項之規定先加後減之。爰審酌被告曾因施用毒
    品案件接受強制戒治處分，並曾因施用毒品案件，經法院先
    後多次判處罪刑確定，竟無視於毒品對於自身健康之戕害及
    國家對於杜絕毒品犯罪之禁令，猶施用毒品不輟，再為本案
    犯行；被告吸毒係戕害自己身心之行為及被告犯罪後尚能於
    警詢及偵審中坦承犯行之態度等一切情狀，量處如主文所示
    之刑。
據上論斷，應依刑事訴訟法第273條之1第1項、第299條第1項前
段，毒品危害防制條例第10條第1項，刑法第11條前段、第47條
第1項、第62條前段，判決如主文。
中    華    民    國    97    年    11    月     3    日
                  刑事第五庭    法  官  蔡家瑜
以上正本證明與原本無異。
如不服本判決，應於判決送達後10日內，向本院提出上訴書狀，
上訴書狀應「敘述具體上訴理由」，並按他造當事人之人數附繕
本。「切勿逕送上級法院」。
中    華    民    國    97    年    11    月    3     日
                                書記官  陳秀鳳
附錄論罪科刑法條：
毒品危害防制條例第十條第一項：
施用第一級毒品者，處六個月以上五年以下有期徒刑。


司法院資訊處製作；財團法人民間司法改革基金會備份。
